【裁判字號】    98,交易,300
【裁判日期】    990129
【裁判案由】    過失傷害
【裁判全文】
臺灣板橋地方法院刑事判決             98年度交易字第300號
公  訴  人  臺灣板橋地方法院檢察署檢察官
被      告  甲○○
            丙○○
上列被告因過失傷害案件，經檢察官提起公訴（98年度調偵字第
515號），本院判決如下：
    主  文
甲○○因過失傷害人，處拘役貳拾日，如易科罰金，以新臺幣壹
仟元折算壹日。
丙○○因過失傷害人，處拘役伍拾日，如易科罰金，以新臺幣壹
仟元折算壹日。
    事  實
一、丙○○於民國97年10月21日，駕駛車牌號碼M89-368 號重型
    機車附載乙○○，沿臺北縣板橋市○○路往臺北市方向行駛
    ，於同日21時30分許，行經文化路2 段與仁化街口，欲右轉
    進入仁化街巷口時，其明知機車行駛至交岔路口，轉彎車應
    讓直行車先行，以避免發生碰撞之危險；而依當時天候晴朗
    ，光線係屬夜間有照明，道路並無缺陷及障礙物，視距良好
    等情觀之，其並無不能注意之情事，竟疏未注意查看其所駕
    駛之車輛右側之車行狀況，而將機車向右側切換車頭偏右。
    適有甲○○騎乘車牌號碼AQP-789 號重型機車，亦沿上開路
    段直行，亦行至該址，本應注意機車行駛時，駕駛人應注意
    車前狀況，以避免發生碰撞之危險，且依當時狀況，並無不
    能注意之情事，竟疏於注意，造成雙方所駕駛之上開車輛發
    生擦撞，致甲○○受有腦震盪、右側胸部挫傷、多處擦傷等
    傷害，丙○○受有右足擦傷等傷害，乙○○受有左腰擦傷、
    右膝挫傷等傷害。而丙○○於車禍肇事後，留在現場，在有
    偵查權之機關或公務員尚未發覺其為犯人前，即主動向到場
    處理之員警坦承肇事，並表示願意接受裁判。
二、案經甲○○、丙○○、乙○○訴請臺北縣政府警察局海山分
    局移送臺灣板橋地方法院檢察署檢察官偵查起訴。
    理  由
壹、證據能力方面：
    按刑事訴訟法有關傳聞法則及例外規定（第159 條至159 條
    之5） ，如條文已明定得為證據者（如第159 條之1 第1 項
    ），或依規定原則上有證據能力（如第159 條之1 第2 項）
    ，但當事人未抗辯其有例外否定證據能力情形者，即無庸就
    其如何具有證據能力而為說明。又本院認定本件事實所引用
    之被告以外之人於審判外陳述，包括人證及文書證據（臺灣
    省臺北縣區車輛行車事故鑑定委員會鑑定意見書、道路交通
    事故調查報告表、談話紀錄表、當事人登記聯單、診斷證明
    書、肇事人自首情形紀錄表等），並無證據證明係公務員違
    背法定程序所取得，且檢察官、被告於本院準備程序及審判
    期日中對本院所引用之相關卷證，就證據能力均表示不爭執
    ，迄至言詞辯論終結前未再聲明異議。又該等證據，亦無刑
    事訴訟法第159 條之4 之顯有不可信之情況與不得作為證據
    之情形。本院審酌上開證據資料製作時之情況，尚無違法不
    當及證明力明顯過低之瑕疵，亦認為以之作為證據應屬適當
    ，是依刑事訴訟法第159 條至第159 條之5 規定，所引用之
    前開人證及文書證據，均有證據能力，合先敘明。
貳、實體方面
一、認定犯罪事實所憑之證據及認定之理由：
    訊據被告丙○○對上開事實坦承不諱，被告甲○○固坦承駕
    車與告訴人丙○○騎乘之機車發生撞擊並致告訴人丙○○、
    乙○○成傷之事實，惟矢口否認有何過失犯行，辯稱：當天
    是告訴人丙○○之車子從後面，從左後方撞過來，後面我沒
    有辦法注意到，我才會被撞出去，我是直行車，對方不是直
    行車云云。經查：
  (一)被告甲○○與丙○○所駕駛之機車後附載乙○○發生撞擊，
    告訴人丙○○、乙○○因而受有如事實欄所示之普通傷害等
    情，業據告訴人證述歷歷，復有道路交通事故調查報告表(一)
    (二)、交通事故現場測繪草圖、台北縣立醫院之診斷證明書、
    現場照片12張在卷可稽（見97年度偵字第385 號卷第20-31
    頁）
  (二)被告丙○○於97年10月21日，駕駛車牌號碼M89-368 號重型
    機車附載乙○○，沿臺北縣板橋市○○路往臺北市方向行駛
    ，於同日21時30分許，行經文化路2 段與仁化街口，欲進入
    仁化街巷口時，有將其機車偏右行駛，被告甲○○之車輛則
    為直行之車行狀況，已據被告等自承在卷（見本院卷第45頁
    ）。證人乙○○於本院審理時證稱：我們原來是在甲○○車
    子前面，相撞後，甲○○撞到我們排氣管後（按排氣管位於
    機車右方），發現被告甲○○的車子是在我們的右前方等語
    。證人丙○○則證稱：是甲○○車子撞到我的左後方後等語
    。證人乙○○與證人丙○○搭乘同一輛車，2 人所證撞擊點
    顯然齟齬。證人即當天前往現場處理之警員江政杰證稱：於
    97年10月21日大約晚上九時左右至板橋市○○路及仁化路口
    處理車禍，當時傷者甲○○已經送醫，兩台肇事車輛已被移
    動，故現場圖只有劃刮地痕，當時是丙○○向我陳述肇事原
    因，他是跟我說他自文化路直行要右轉進入仁化街，右轉時
    撞擊到甲○○機車後的鐵架，現場刮地痕，當時沒有人作說
    明，且我到場時，車輛已被移動，故無法判斷。我們現場所
    看丙○○之車子排氣管是沒有明顯的破裂，甲○○的車子沒
    有明顯的痕跡。照他們雙方的說法，甲○○先生他在作筆錄
    時，說他有看到鄭先生，所以我們判斷他機車本來應該在鄭
    先生的後方，但是轉彎時，依照丙○○的說法，他說他駕車
    撞到甲○○的車後架，所以我們判斷後來轉彎時甲○○又跑
    到丙○○的前面，第一次詢問的時候，丙○○是稱甲○○開
    很快從丙○○旁邊經過，不清楚是何時撞到甲○○。後來在
    警局作筆錄的時候，才說是他撞到甲○○的車後架，被告丙○○車頭右側有磨損，應該是車子在地上磨的痕跡，不是撞
    擊之痕跡，被告甲○○所駕駛之車輛並沒有明顯撞擊之痕跡
    等情歷歷（見本院卷第60頁）。江政杰所證被告林經本院比
    對現場事故後之卷附機車有無照片，2車受損情形恰相符，
    被告甲○○對證人江政杰並無意見，雖被告稱證人江政杰所
    證不實，然其所陳：本來甲○○在我後面，撞到我之後跑到
    我前面之情，實與證人江政杰所證並無矛盾，應認證人江政
    杰所證堪予採信。而參酌相互比對，被告丙○○之車輛本來
    是在前面，且為轉彎車欲轉彎行駛，依常情自然不可能是從
    後追撞被告甲○○之車輛，被告甲○○且自承丙○○是撞我
    的左手邊，他們從我的左後方撞到我，我當時沒有注意我的
    左手邊，依常情我只需注意右側和前方等語（詳參本院卷第
    27頁反面、第44頁反面）。顯見甲○○所辯：丙○○從後方
    追撞云云，亦不足採信。而被告甲○○原本是行駛於被告丙○○之後方，本應切實注意車前狀況，另參以其亦自承：我
    沒有注意我的左邊等語，顯見其行車僅看一邊，對車前狀況
    ，應有未注意及之復無疑義。
  (三)按汽車駕駛時駕駛人應注意車前狀況，及兩車併行之間隔，
    並隨時採取必要之安全措施。另車輛行駛至交岔路口，其進
    行、轉彎，應依下列規定：五、左轉彎時，應距交岔路口30
    公尺處顯示方向燈或手勢，換入內側車道或左轉車道，行至
    交岔路口中心處左轉，並不得占用來車道搶先左轉。七、轉
    彎車應讓直行車先行。道路交通安全規則第94條第3項 、第
    102 條第1 項第5 款、第7 款已定有明文。被告2 人駕車自
    應注意上述道路交通安全規定，而依當時之天候、光線、路
    況及視距等情形觀之，非不能注意，被告丙○○竟疏不注意
    車前狀況欲左轉貿然將車頭左偏，未讓直行車先行，其有過
    失，洵無疑義。被告甲○○人亦未及注意車前狀況，致與被
    告丙○○所駕前揭車輛發生撞擊，亦有過失，復無疑義。又
    告訴人甲○○、丙○○、徐子林婷因被告2 人前開過失行為
    ，受有如事實欄所示之傷害之情，並有診斷證明書為據，足
    認被告2 人之過失行為與告訴人間所受之傷害間，有相當因
    果關係。另經臺灣省臺北縣區車輛行車事故鑑定委員會鑑定
    結果，亦認被告丙○○普通重型機車，偏右行駛，為肇事主
    因，被告甲○○駕駛普通重型機車，未注意車前狀況為肇事
    次因，則有該委員會北縣鑑字第981432號意見書可參（本院
    卷第68頁-70 頁），與本院前揭之判斷結果乃為相同，故被
    告2人之行為確有過失之事實，足堪採認。
  (四)綜上所述，本件事證已臻明確，被告甲○○顯有過失，所辯
    要屬卸責之詞，不足採信，被告2 人犯行堪以認定，應予依
    法論科。
二、核被告2 人所為，均係犯刑法第284 條第1 項前段之過失傷
    害罪。被告甲○○一過失行為造成丙○○、乙○○2 人傷害
    ，為想像競合犯，應從一重處斷。被告丙○○之過失行為於
    犯罪未被有偵查權之機關或公務員發覺前，在到場處理之員
    警到場時在場，並當場承認為肇事人，有臺北縣政府警察局
    中和分局道路交通事故肇事人自首情形紀錄表在卷可佐，足
    認被告丙○○對於未發覺之罪自首而接受裁判，符合自首要
    件，爰依刑法第62條前段規定減輕其刑。爰審酌被告2 人之
    素行，有臺灣高等法院被告全國前案紀錄表1 件在卷可考，
    及被告丙○○為肇事主因之過失程度、被害人所受之傷害之
    程度、被告2 人於肇事後迄今尚未達成和解，及犯罪後甲○○未能坦承犯行之態度等一切情狀，分別量處如主文所示之
    刑，並均諭知易科罰金之折算標準，以示懲儆。
據上論斷，應依刑事訴訟法第299條第1項前段，刑法第284條第1
項前段、第55條、第62條前段、第41條第1 項前段，刑法施行法
第1 條之1 第1 項、第2 項前段，判決如主文。
本案經檢察官賴建如到庭執行職務。
中    華    民    國    99    年    1     月    29    日
                  刑事第四庭    法  官  徐子涵
上列正本證明與原本無異。
如不服本判決，應於判決送達後10日內敘明上訴理由，向本院提
出上訴狀 (應附繕本) ，上訴於臺灣高等法院。其未敘述上訴理
由者，應於上訴期間屆滿後20日內向本院補提理由書「切勿逕送
上級法院」。
                                書記官  張桐嘉
中    華    民    國    99    年    1     月    29    日
附錄本案論罪科刑法條
中華民國刑法第284條
因過失傷害人者，處 6 月以下有期徒刑、拘役或 5 百元以下罰
金，致重傷者，處1年以下有期徒刑、拘役或5百元以下罰金。
從事業務之人，因業務上之過失傷害人者，處 1 年以下有期徒刑
、拘役或1 千元以下罰金，致重傷者，處 3 年以下有期徒刑、
拘役或2千元以下罰金。

司法院資訊處製作；財團法人民間司法改革基金會備份。
